臺灣高等法院臺南分院刑事判決　　　　　　九十一年度交上訴字第四四號　　ｇ
　　　上　訴　人
　　　即　被　告　甲　○　○
右上訴人因過失致死案件，不服臺灣雲林地方法院九十一年度交訴字第六號中華民國
九十一年二月二十五日第一審判決（起訴案號：臺灣雲林地方法院檢察署九十一年度
偵字第一三五號），提起上訴，本院判決如左：
      主      文
原判決撤銷。
甲○○從事業務之人，因業務上之過失致人於死，處有期徒刑柒月。
      事      實
一、甲○○係同宇企業行司機，以駕駛曳引車載運砂石為業，為從事業務之人，於九
    十年十月五日下午一時二十分許，駕駛母車車號八Ｇ─四０九號、子車車號ＴＨ
    ─四一號曳引車，載運砂石沿雲林縣斗六市下新庄往斗六市（由東往西方向）行
    駛，途經雲林縣斗六市○○路梅庄八號電線桿前時，原應注意車前狀況，並隨時
    採取必要之安全措施，及汽車行駛至無號誌且未劃分幹、支線道之交岔路口，轉
    彎車應暫停讓直行車先行，而依當時為白晝，天候狀況為晴，路面乾燥、無缺陷
    、無障礙物，視距良好之情形下，並無不能注意之情事，竟疏未注意，貿然轉彎
    ，適有鄭銀壽騎乘車號ＹＫＮ─六六二號機車，沿雲林縣斗六市斗六往新厝（由
    南往北方向）行駛，甲○○因其疏未注意暫停讓直行車先行，即貿然於上開路口
    左轉，所駕駛之曳引車左側防捲欄處與鄭銀壽所騎乘之機車車頭發生碰撞，使鄭
    銀壽人、車倒地，鄭銀壽因而受有顱內出血之傷害，經送醫急救仍不治死亡。甲
    ○○於車禍後即報警，並於警方抵達現場尚未得知肇事者係何人前，主動表示其
    係肇事人而自首並接受裁判。
二、案經鄭銀壽之子乙○○訴由臺灣雲林地方法院檢察署檢察官偵查起訴。
      理      由
一、訊之上訴人即被告甲○○對於右揭時、地未讓直行車先行，並於上開地點撞及被
    害人鄭銀壽所騎乘之機車，致使鄭銀壽因而受有前揭傷害，經送醫急救後仍不治
    死亡之事實供認不諱，惟矢口否認以時速五十公里之速度行駛，辯稱：發生車禍
    地點為轉角處，不可以時速超速行駛云云。
二、經查：
  (一)被告甲○○於右揭時、地未讓直行車先行，並於上開地點撞及被害人鄭銀壽所騎
    乘之機車，致使鄭銀壽因而受有前揭傷害，經送醫急救後仍不治死亡之事實自承
    在卷，而被害人鄭銀壽確係因本件車禍受有顱內出血之傷害，因而不治死亡，亦
    經臺灣雲林地方法院檢察署檢察官督同檢驗員相驗屬實，有勘驗筆錄、相驗屍體
    證明書、驗斷書等在卷足憑，並有道路交通事故調查報告表及現場照片四張附卷
    可按。
  (二)按汽車行駛時，駕駛人原應注意車前狀況，並隨時採取必要之安全措施，又汽車
    行駛至無號誌且未劃分幹、支線道之交岔路口，轉彎車應暫停讓直行車先行，道
    路交通安全規則第九十四條第三項、第一百零二條第一項第二款分別定有明文。
    被告駕駛汽車本應注意上述道路交通安全規定，且依當時為白晝，天候狀況為晴
    ，路面乾燥、無缺陷、無障礙物，視距良好之情形，有道路交通事故調查報告表
    一紙在卷足據，並無不能注意之情形，被告能注意而不注意，因而肇致本件車禍
    ，自應負過失之責任，且被告之過失行為與被害人死亡之結果間復有相當因果關
    係，是被告過失犯行堪以認定。
  (三)本件車禍之肇事責任，經送臺灣省嘉雲區車輛行車事故鑑定委員會鑑定結果，亦
    認甲○○駕半聯結車，行經未劃標線之無號誌交岔路口，預見狀況，左轉彎車未
    暫停讓直行車先行，為肇事主因。鄭銀壽駕駛重機車，酒後行經未劃標線之無號
    誌交岔路口，未注意車前狀況，為肇事次因，，有臺灣省嘉雲區車輛行車事故鑑
    定委員會九十年十二月十八日嘉鑑字第九０一四０六號鑑定意見書一份在卷可參
    。
  (四)本件係被告駕駛曳引車轉彎時左側防捲欄處與鄭銀壽所騎乘機車車頭發生碰撞，
    使鄭銀壽人、車倒地，致鄭銀壽因而受有顱內出血之傷害，經送醫急救仍不治死
    亡。鄭銀壽之死亡與被告之過失行為有相當因困關係甚明，本件事證明確，被告
    犯行應堪認定。
三、被告為同宇企業行之司機，業據被告供承在卷，為從事駕駛業務之人，核被告所
    為，係犯刑法第二百七十六條第二項業務過失致人於死罪。被告於肇事後，主動
    以電話報警，並向到場處理員警表示其係肇事者，有雲林縣警察局斗六分局梅林
    派出所意外死亡案件初步調查報告書一紙在卷可稽，應依刑法第六十二條前段規
    定，減輕其刑。
四、原審以被告甲○○罪證明確，因予諭罪科刑，固非無見，惟肇事地點轉彎路口，
    依常情半聯結車（曳引車）顯難以時速五十公里之車速行進，且被告於原審審理
    時並無供承車速為時速五十公里，僅有五至十公里之陳述（詳原審卷第十一頁）
    ，原判決誤認被告自承以時速每小時五十公里（該路段限速每小時四十公里）之
    時速前行，並為過失原因之一，反而將公訴人所指訴被告未注意車前狀況之過失
    疏未審酌，容有未洽。上訴意旨，空言指摘原判決不當，雖無理由，然原判決既
    有可議，自屬無可維持，應由本院撤銷改判，以期適法。爰審酌被告尚無犯罪前
    科紀錄、素行尚良好、因駕駛砂石車過失肇致本件車禍，造成被害人死亡，損害
    不輕，且犯後尚未與被害人家屬達成民事和解，及其過失程度較被害人過失程度
    為重、犯後坦承犯行之態度等一切情狀，量處如主文第二項所示之刑。
據上論斷，應依刑事訴訟法第三百六十九條第一項前段、第三百六十四條、第二百九
十九條第一項前段，刑法第二百七十六條第二項、第六十二條前段，罰金罰鍰提高標
準條第一條前段，判決如主文。
本案經檢察官廖椿堅到庭執行職務。
中    華    民    國      九十一      年      五      月      七        日
                                  臺灣高等法院臺南分院刑事第一庭
                                      審判長法官  茆    臺    雲
                                            法官  董    武    全
                                            法官  李    文    福
右正本證明與原本無異。
如不服本判決，應於判決送達後十日內向本院提出上訴狀，其未敘述理由者並應於提
出上訴狀後十日內向本院補提理由書（應附繕本)。
                                      法院書記官  李    良    倩
中    華    民    國      九十一      年      五      月      八        日
附錄：本判決論罪法條
刑法第二百七十六條：
因過失致人於死者，處二年以下有期徒刑、拘役或二千元以下罰金。
從事業務之人，因業務上之過失犯前項之罪者，處五年以下有期徒刑或拘役，得併科
三千元以下罰金。
